【裁判字號】    97,聲,1606
【裁判日期】    970915
【裁判案由】    發還擔保金
【裁判全文】
臺灣板橋地方法院民事裁定              97年度聲字第1606號
聲  請  人
即  債權人  丙○○
相  對  人
即  債務人  乙○○
            甲○○
上列聲請人聲請發還擔保金事件，本院裁定如下：
    主      文
聲請駁回。
聲請程序費用由聲請人負擔。
    理      由
一、按返還擔保金，依民事訴訟法第106 條準用第104 條之規定
    ，須符合：(1)應供擔保之原因消滅者。(2)供擔保人證明受擔
    保利益人同意返還者。(3)訴訟終結後供擔保人證明已定20日
    以上之期間催告受擔保利益人行使權利而未行使，或法院依
    供擔保人之聲請，通知受擔保利益人於一定期間內行使權利
    並向法院為行使權利之證明而未證明者之要件，法院始得裁
    定返還擔保金。又因釋明假扣押或假處分之原因而供之擔保
    ，係擔保債務人因假扣押或假處分所應受之損害，故必待無
    損害發生，或債權人本案勝訴確定，或就所生之損害已經賠
    償時，始得謂應供擔保之原因消滅。
二、本件聲請意旨略以：聲請人與相對人間損害賠償事件，聲請
    人前依鈞院93年度裁全字第2924號民事裁定，為擔保假扣押
    ，曾提供新臺幣（下同）3,000,000 元為擔保金，並經鈞院
    以93年度存字第1687號提存事件提存後，聲請對相對人之財
    產予以假扣押在案。嗣該假扣押裁定經臺灣高等法院93年度
    抗字第2232號民事裁定廢棄，相對人為行使權利對聲請人提
    起損害賠償之訴，經鈞院93年度板簡字第1439號民事判決聲
    請人應給付相對人78,047元，兩造均不服提起上訴，經鈞院
    94年度簡上字第17號民事判決廢棄原判決確定，為此提出鈞
    院93年度裁全字第2924號民事裁定、93年度存字第1687號提
    存書、93年度板簡字第1439號、94年度簡上字第17號民事判
    決暨其確定證明書、民事執行處93年9月3日板院通93執全日
    字第1438號通知、臺灣高等法院93年度抗字第2232號民事裁
    定等影本各1 件，聲請發還擔保金等語。
三、經查，
    (一)聲請人前有聲請本院於92年11月17日以92年度裁全字第
      7088號裁定准予假扣押，聲請人並據以聲請本院以92年度
      民執全日字第3296號假扣押執行程序，對相對人提存於本
      院92年度存字第1836號提存事件之擔保金5,277,000 元及
      其利息為假扣押，嗣經相對人提起抗告，本院92年度裁全
      字第7088號假扣押裁定經台灣高等法院以93年度抗字第15
      號及最高法院93年度台抗第323 號等裁定廢棄，並於93年
      5 月28日確定。相對人乃於93年7 月6 日以其因上開假扣
      押受有損失，依民法第184 條及民事訴訟法第531 條之規
      定，請求聲請人賠償，經本院板橋簡易庭以93年度板簡字
      第1439號判命聲請人給付78,047元，兩造不服均聲明上訴
      ，本院合議庭以94年度簡上字第17號民事判決廢棄原判決
      命聲請給付部分及該部分假執行之判決，並改判駁回相對
      人之訴，業經確定之事實，業經本院依職權調閱本院94年
      度簡上字第17號民事全部卷宗查證屬實。
    (二)又聲請人於上開假扣押裁定經廢棄確定後，於93年6 月10
      日又聲請本院以93年度裁全字第2924號裁定准予假扣押，
      聲請人並據以聲請本院以93年度執全字第1438號假扣押執
      行程序對相對人提存於本院上開92年度存字第1836號提存
      事件之擔保金5,277,000 元暨93年度存字第688 號提存事
      件之擔保金3,694,000 元為假扣押在案。嗣該假扣押裁定
      因相對人抗告而經臺灣高等法院以93年度抗字第2232號民
      事裁定廢棄確定，本院執行處乃於93年9 月3 日以板院通
      93執全日字第1438號函通知本院提存所撤銷本院93年6 月
      17日板院通93執全日字第1438號執行命令等情，業據本院
      調取本院93年度執全字第1438號假扣押執行卷宗核閱屬實
      。
    (三)本件聲請人雖以其依本院93年度裁全字第2924號裁定所提
      供之擔保金300 萬元，經相對人行使權利，提起損害賠償
      之訴，業經敗訴確定，足見相對人並無損害發生等語，惟
      查，
      1.本件聲請人係聲請返還其依本院93年度裁全字第2924號
        裁定，提存於本院92年度存字第1836號提存事件之擔保
        金300 萬元，惟其於本院93年度裁全字第2924號假扣押
        裁定經廢棄確定後，並未定期間催告相對人行使權利乙
        節，業據聲請人陳明，有97年7 月25日民事補正狀可稽
        。
      2.查相對人前向本院提起之損害賠償之訴，係以聲請人聲
        請本院以92年度裁全字第7088號裁定准予假扣押，聲請
        人並據以聲請本院以92年度民執全日字第3296號假扣押
        執行程序，對相對人提存於本院92年度存字第1836號提
        存事件之擔保金5,277,000 元及其利息為假扣押，惟該
        假扣押裁定經相對人提起抗告，經台灣高等法院以93年
        度抗字第15號及最高法院93年度台抗第323 號等裁定廢
        棄確定，其因該假扣押執行受有損害為由而提起，有如
        前述，其與聲請人於上開假扣押裁定經廢棄確定後，於
        93年6 月10日再聲請本院以93年度裁全字第2924號裁定
        准予假扣押，並據以聲請本院以93年度執全字第1438號
        假扣押執行程序對相對人提存於本院上開92年度存字第
        1836號提存事件之擔保金5,277,000 元暨93年度存字第
        688 號提存事件之擔保金3,694,000 元為假扣押，二者
        之原因事實、假扣押執行標的物均不相同，顯非同一事
        件。聲請人自不得執相對人前訴訟業經敗訴確定，即推
        認於本件亦無損害發生。
      3.至於相對人於本院板橋簡易庭93年度板簡字第1439號請
        求損害賠償事件審理中，雖有敘及聲請人再聲請本院以
        93年度裁全字第2924號裁定准予假扣押，並經廢棄之事
        實，但並未就該部分為損害賠償之請求，法院亦認非該
        事件之原因事實而未予審究（見本院94年度簡上字第17
        號民事判決第11 -12頁），此業經本院依職權調閱上開
        93年度板簡字第1439號及94年度簡上字第17號全部卷宗
        查證屬實。則聲請人主張該確定判決之既判力應及於本
        件之原因事實，相對人確定無損害發生云云，即有誤會
        ，不足採取。
    (四)綜上，聲請人既無法舉證以證明本件應供擔保之原因消滅
      ，且未提出相對人同意返還之證明文件，自仍應依民事訴
      訟法第104 條項第3 款之規定，定20日以上之期間催告相
      對人行使權利而未行使，始得請求發還擔保金。本件聲請
      於法尚有未合，應予駁回。
四、依民事訴訟法第95條、第78條，裁定如主文。
中    華    民    國    97    年    9     月    15    日
                  民事第二庭法  官  陳麗玲
以上正本證明與原本無異。
如不服本裁定應於送達後10日內向本院提出抗告狀，並應繳納抗
告裁判費新台幣1,000 元整。
中    華    民    國    97    年    9     月    15    日
                            書記官  陳玉心


司法院資訊處製作；財團法人民間司法改革基金會備份。
